【裁判字號】    99,台上,477
【裁判日期】    990127
【裁判案由】    違反毒品危害防制條例
【裁判全文】
最高法院刑事判決              九十九年度台上字第四七七號
上  訴  人  甲○○
上列上訴人因違反毒品危害防制條例案件，不服台灣高等法院中
華民國九十八年十一月二十六日第二審判決（九十八年度上訴字
第四二四七號，起訴案號：台灣桃園地方法院檢察署九十六年度
偵字第一九五八九號），提起上訴，本院判決如下：
    主  文
上訴駁回。
    理  由
按刑事訴訟法第三百七十七條規定，上訴於第三審法院，非以判
決違背法令為理由，不得為之。是提起第三審上訴，應以原判決
違背法令為理由，係屬法定要件。如果上訴理由書狀並未依據卷
內訴訟資料，具體指摘原判決不適用何種法則或如何適用不當，
或所指摘原判決違法情事，顯與法律規定得為第三審上訴理由之
違法情形，不相適合時，均應認其上訴為違背法律上之程式，予
以駁回。本件上訴人甲○○上訴意旨略稱：原判決理由壹、四之
（三）先謂：上訴人行為後，毒品危害防制條例已於民國九十八
年五月二十日修正公布，關於販賣第三級毒品罪法定本刑罰金刑
部分，由修正前之得併科新台幣五百萬元以下罰金，修正為得併
科新台幣七百萬元以下罰金；惟就減輕其刑之規定，修正後增訂
之第十七條第二項規定，於偵查及審判中均自白者，減輕其刑。
上訴人所犯販賣第三級毒品罪之法定本刑罰金刑部分，修正後之
規定固較不利於上訴人，惟其於偵查及審判中均自白，依修正後
之規定減輕其刑，則較有利於上訴人，是就修正前後之規定綜合
比較，依刑法第二條第一項但書之規定，自應整體適用裁判時法
即修正後毒品危害防制條例處斷等語。但於理由壹、四之（四）
又謂：核上訴人所為，係犯九十八年五月二十日修正公布之毒品
危害防制條例第四條第六項、第三項販賣第三級毒品未遂罪及同
條例第五條第二項之意圖販賣而持有第二級毒品罪等語。似又依
修正前之該條例論處，有判決理由矛盾及適用法則不當之違法。
惟查：原判決綜合上訴人於警詢及偵、審中之自白、證人許佩雲
於警詢之證述、卷附憲兵司令部刑事鑑識中心九十六年十月二日
安鑑字第○九六○○○一五四二號鑑定書、內政部警政署刑事警
察局九十六年十月二十五日刑鑑字第○九六○一五○六四九號鑑
定書、扣案如原判決附表一所示之第二級毒品MDMA、附表二所示
之第三級毒品「愷他命」（Ketamine，又稱K 他命）等資料，予
以綜合判斷，認定上訴人有原判決事實欄所記載之犯行，因而撤
銷第一審關於此部分之判決，改判論處上訴人共同販賣第三級毒
品未遂罪刑，已詳予說明其所憑之證據及認定之理由。所為論斷
，均有卷存資料可資覆案，從形式上觀察，並無所謂違背法令之
情形。按行為後法律有變更者，適用行為時之法律，但行為後之
法律有利於行為人者，適用最有利於行為人之法律，刑法第二條
第一項定有明文。原判決於理由說明，上訴人行為後，毒品危害
防制條例已於九十八年五月二十日修正公布，上訴人所犯販賣第
三級毒品罪之法定本刑罰金刑部分，由修正前之得併科新台幣五
百萬元以下罰金，修正為得併科新台幣七百萬元以下罰金，雖較
不利於上訴人；惟修正後增訂之第十七條第二項規定，於偵查及
審判中均自白者，減輕其刑。上訴人於偵查及審判中均自白，有
該減輕其刑規定之適用，則屬有利於上訴人。經綜合比較新舊法
之規定，認新法有利於上訴人，而整體適用裁判時法即修正後毒
品危害防制條例，並援引九十八年五月二十日修正公布之毒品危
害防制條例第四條第六項、第三項、第五條第二項、第十七條第
二項等規定論處罪刑，於法難認有違。上訴意旨以原判決係依修
正前之毒品危害防制條例論罪，指摘原判決不當云云，顯有誤會
，難認係依據卷內資料執為指摘之適法上訴第三審理由。本件上
訴為違背法律上之程式，應予駁回。
據上論結，應依刑事訴訟法第三百九十五條前段，判決如主文。
中    華    民    國  九十九  年    一    月  二十七  日
                      最高法院刑事第一庭
                          審判長法官  董  明  霈
                                法官  林  茂  雄
                                法官  張  祺  祥
                                法官  林  錦  芳
                                法官  洪  昌  宏
      本件正本證明與原本無異
                                      書  記  官
中    華    民    國  九十九  年    一    月  二十九  日
                                                      Q

司法院資訊處製作；財團法人民間司法改革基金會備份。
